【裁判字號】    97,易,763
【裁判日期】    970820
【裁判案由】    藏匿人犯
【裁判全文】
臺灣高雄地方法院刑事判決               97年度易字第763號
公  訴  人  臺灣高雄地方法院檢察署檢察官
被      告  甲○○
上列被告因藏匿人犯案件，經檢察官提起公訴（96年度偵字第35
951 號），本院判決如下：
    主  文
甲○○無罪。
    理  由
一、公訴意旨略以：被告甲○○與彭志翔係認識多年之朋友。緣
    彭志翔於民國91年間因涉嫌殺人案開始四處藏匿，並經臺南
    地方法院檢察署於91年9 月16日以91年南檢玲儉緝字002206
    號發布通緝，為依法應逮捕之人。詎被告於96年8 月底某日
    起，提供其兄何信水所有、現由其使用之高雄縣美濃鎮○○
    路○段77之22號住宅，供彭志翔居住，藉以藏匿之。嗣於96
    年10月12日晚間10時30許，因刑事警察局接獲線民提供之線
    索得知彭志翔藏匿於高雄縣美濃、旗山地區，經追查後持搜
    索票在前開住宅查獲，因認被告涉犯刑法第164 條第1 項藏
    匿人犯罪嫌云云。
二、按犯罪事實應依證據認定之，無證據不得認定其犯罪事實；
    不能證明被告犯罪者，應諭知無罪之判決，刑事訴訟法第15
    4 條第2 項、第301 條第1 項分別定有明文。復按刑事訴訟
    上證明之資料，無論其為直接或間接證據，均須達於通常一
    般之人均不致有所懷疑，而得確信其為真實之程度，始得據
    為有罪之認定，若關於被告是否犯罪之證明未能達此程度，
    而有合理懷疑之存在，致使無從形成有罪之確信，根據「罪
    證有疑，利於被告」之證據法則，即不得遽為不利被告之認
    定，亦有最高法院76年度臺上字第4986號判例可資參照。
三、證據能力部分：本判決後述所引用之證據資料，其中傳聞證
    據部分，縱無刑事訴訟法第159 條之1 至第159 條之4 或其
    他規定之傳聞證據例外情形，亦因檢察官及被告或同意可作
    為證據使用，或未聲明異議，依刑事訴訟法第159 條之5 第
    1 項、第2 項之規定，本院審酌該證據作成之情況，認為適
    當，應得為證據。
四、公訴意旨認被告涉犯藏匿人犯罪嫌，無非係以：(1)被告於警
    詢中及偵查中均供稱伊提供其兄何信水所有、現由伊使用之
    高雄縣美濃鎮○○路○段77之22號住宅，供彭志翔借住、(2)
    證人彭志翔證稱伊借住在被告前揭住處、(3)通緝簡表、搜索
    扣押筆錄、扣押物品目錄表各1 份等為其主要論據。訊據被
    告固坦承提供前揭住處供彭志翔借住等情，惟堅決否認有何
    藏匿人犯之犯行，辯稱：伊與彭志翔是認識十幾年的朋友，
    彭志翔說要到伊住處住幾天，伊就答應，後來被告住了一個
    多月，彭志翔沒有說他犯罪且被通緝中，伊也不知道此事，
    伊沒有藏匿犯人，只是讓彭志翔借住在伊住處而已等語。經
    查：
  (一)彭志翔確因殺人案件遭臺南地方法院檢察署通緝在案，被告
    於96年8 月底某日起，提供前揭住處，供彭志翔居住等情，
    業據被告坦承在卷，核與證人彭志翔證述相符，復有通緝簡
    表在卷可稽，應可認定。
  (二)惟按刑法第164 條第1 項之藏匿人犯或使之隱避罪，其係以
    行為人有將人犯或依法逮捕拘禁之脫逃人為「藏匿」或「使
    之隱避」之行為，為犯罪構成要件之一，所謂「藏匿」係指
    行為人以積極之作為將犯人收容於隱密處所，而使他人難以
    發現而言；所謂「使之隱避」則指以「藏匿」以外之方法，
    使其隱蔽逃避而言，除行為人有積極之藏匿或使之隱避之行
    為外，而行為人主觀上亦基於藏匿犯人或使之隱避之意思，
    始足當之。查：
  1.證人彭志翔於警詢證稱：「（問：甲○○是否知道你遭通緝
    ？）他不知道」等語；於偵訊時具結證稱：「（檢察官問：
    當初為何會到他家住？）因為我有案在通緝。」、「（檢察
    官問：為何會選擇到他家？）臨時想到的。」、「（檢察官
    問：你當初去他家有無說要去作什麼？）沒有，我說沒有工
    作要去住一陣子。」、「（檢察官問：他有無問為何到他家
    住？）沒有。」、「（檢察官問：甲○○知道你因案通緝中
    ？）不知道。」等語，核與被告前揭供稱相符，足認被告是
    否知悉彭志翔為因犯罪遭通緝之人，實非無疑。
  2.證人即本件查獲員警邱嘉進於偵訊時具結證稱：「（檢察官
    問：本件彭志翔如何查獲？）是刑事局根據線民提供的線索
    ，彭志翔說之前犯殺人案件，藏匿在美濃旗山地區出入，根
    據線報發現彭志翔確實有在該地區出沒，我們勘查一陣子後
    發現確有此事，線民有提供一個區域範圍。」等語；證人即
    本件查獲員警鄭富禎於本院審理時具結證稱：「（審判長問
    ：跟監彭志翔多久？）大約一個多月。」、「（審判長問：
    跟監範圍？）高雄縣市。」、「（審判長問：你們跟監彭志
    翔時，他都是自己行動？）彭志翔都是到處晃來晃去。」、
    「（審判長問：你們跟監彭志翔，有無發現甲○○跟彭志翔
    一起活動？）比較少。」、「（審判長問：彭志翔從甲○○
    家出來外面活動的次數多不多？）彭志翔也會出去活動，而
    且他涉案的部分已經沈寂下來。」、「（審判長問：你們跟
    監彭志翔過程中，他從被告家中出來，有無其他人幫他先看
    一下四周狀況再外出？）被告家在很鄉下的地方，彭志翔外
    出活動就像一般人一樣。」等語；被告於偵訊時供稱：「（
    檢察官問：他到你那邊一個月期間有無外出？他有時早上出
    去晚上回來）。」、「（檢察官問：他如何出去？）這我不
    曉得，他出去時我在樓下，會跟我說他要出去一下，畢竟我
    時間上要照顧小孩。」、「（檢察官問：有無他人來找他？
    ）有，但我不知道是誰。」等語，綜上，足認彭志翔借住於
    被告住處，其出入活動均與一般人無何不同，實與一般隱密
    藏匿行為有異，此外，依卷內現存事證，除被告提供前揭住
    處予彭志翔居住外，尚無其他證據足以認定被告有何以積極
    之作為將犯人收容於隱密處所之藏匿行為。從而，被告前揭
    所辯，尚非不得採信。
  (三)綜上所述，公訴人所指之前揭事證，均無法使本院就被告被
    訴藏匿人犯之犯行已達確信之程度。此外，復查無其他積極
    證據，足資證明被告犯有藏匿人犯之犯行，是被告犯罪即屬
    不能證明。從而，揆諸前揭法條及判例意旨，自應為被告無
    罪判決之諭知。
據上論斷，應依刑事訴訟法第301 條第1 項前段，判決如主文。
本案經檢察官乙○○到庭執行職務。
中    華    民    國    97    年    8     月    20    日
                  刑事第十庭    審判長 法  官 何秀燕
                                       法  官 林揚奇
                                       法  官 顏銀秋
上正本證明與原本無誤。
如不服本判決，應於判決送達後10日內，向本院提出上訴狀，並
應敘述具體理由，如未敘述上訴理由者，應於上訴期間屆滿後20
日內補提理由書狀於本院（切勿逕送上級法院）。
中    華    民    國    97    年    8     月    20    日
                                       書記官  董明惠


司法院資訊處製作；財團法人民間司法改革基金會備份。
